最  高  行  政  法  院  裁  定
111年度抗字第264號
抗  告  人  陳文德                                   
上列抗告人因與相對人高雄市政府間聲請法官迴避事件，對於中
華民國111年8月4日高雄高等行政法院111年度聲字第36號裁定，
提起抗告，本院裁定如下︰
　　主  文
抗告駁回。
抗告訴訟費用由抗告人負擔。
　　理  由
一、按抗告法院認抗告為不合法或無理由者，應為駁回抗告之裁
    定。
二、本件原裁定以：孫國禎法官為原審105年度訴字第396號徵收
    補償事件合議庭之受命法官，其本於當時證據資料所呈現之
    事實狀態，以及合議庭之法律確信而為審判權之行使，乃屬
    憲法第80條所賦予法官獨立審判之職責，並無不當之情事，
    尚難認該法官執行職務有偏頗之虞。且抗告人不服上開判決
    ，經提起上訴，亦經本院107年度判字第347號判決駁回其上
    訴而告確定，自難僅因上述該案判決結果對其不利，即認該
    法官審理原審110年度訴更一字第19號案件對抗告人有為不
    公平審判或偏頗之情事。從而，抗告人其聲請核與聲請迴避
    之要件不符，無從准許，應予駁回等語。
三、抗告意旨略謂：原裁定認孫國禎法官依據民國89年版土地徵
    收條例第22條審查102年土地徵收所涉之補償金事件屬「法
    律確信而為審判權之行使」，原裁定顯有違101年版土地徵
    收條例第22條規定，亦違反憲法第80條「依據法律獨立審判
    」之規定；原裁定未依據本院108年度上字第1118號判決發
    回意旨，作為審理原審105年度訴字第396號徵收補償事件之
    法律基礎，違反行政訴訟法第260條規定；原裁定所記載抗
    告人之聲請意旨係以「略以」方式記載，未將抗告人所主張
    之攻擊或防禦方法予以記載，違反行政訴訟法第209條第2項
    、第3項規定（抗告人誤引為行政訴訟法第226條第2項、第3
    項規定）；抗告人就孫國禎法官具民事訴訟法第34條迴避事
    由已舉出原因，例如違反101年版土地徵收條例第22條規定
    ，然原裁定並未就抗告人所舉之原因實質審理，有違民事訴
    訟法第35條第1項規定；孫國禎法官請抗告人收回庭呈之書
    狀，並表示會再告知如何修正訴之聲明，卻於第2次訴願決
    定作成後不經言詞辯論而駁回抗告人之訴，程序上違反誠信
    原則、正當法律程序原則及訴訟經濟原則，限縮抗告人訴訟
    權益，亦違反行政訴訟法第111條第3項第2款及第3款規定等
    語。
四、本院查：
（一）行政訴訟法第20條準用民事訴訟法第33條第1項第2款規定
      ：「遇有下列各款情形，當事人得聲請法官迴避：……二、
      法官有前條所定以外之情形，足認其執行職務有偏頗之虞
      者。」第34條第1項及第2項規定：「（第1項）聲請法官
      迴避，應舉其原因，向法官所屬法院為之。（第2項）前
      項原因及前條第2項但書之事實，應自為聲請之日起，於3
      日內釋明之。」
（二）而所謂「執行職務有偏頗之虞」，應以法官對於訴訟標的
      有特別利害關係，或與當事人一造有密切的交誼或嫌怨，
      或基於其他情形客觀上足疑其為不公平的審判者為其原因
      事實。若僅憑當事人之主觀臆測，或不同意法官於另案所
      採法律見解、訴訟指揮，尚不得謂法官有偏頗之虞，亦不
      得以其於另案曾受同一法官不利之裁判，遽認該法官執行
      職務即有偏頗之虞。
（三）抗告人係主張本院108年度上字第1118號判決發回意旨已
      指明本院98年庭長法官聯席會議決議所適用之89年版土地
      徵收條例第22條規定已不適用於該案，而應依101年版土
      地徵收條例第22條規定審理，但孫國禎法官之前審理原審
      法院105年度訴字第396號徵收補償事件，未依據101年版
      土地徵收條例第22條審理，且孫國禎法官請抗告人收回庭
      呈之書狀，並表示會再告知如何修正訴之聲明，卻於第2
      次訴願決定作成後不經言詞辯論而駁回抗告人之訴，程序
      上違反誠信原則、正當法律程序原則及訴訟經濟原則，限
      縮抗告人訴訟權益，亦違反行政訴訟法第111條第3項第2
      款及第3款規定，進而主張孫國禎法官執行職務有偏頗之
      虞，而聲請其迴避審理原審法院110年度訴更一字第19號
      徵收補償事件（即本院108年度上字第1118號判決發回後
      所分案件）。經查：
　　⒈本院108年度上字第1118號判決發回意旨既已指明該案應適
      用101年修正之土地徵收條例第22條規定，對徵收補償價
      額不服時，異議、復議程序已非屬權利關係人提起行政救
      濟前之必要先行程序，而認原判決（即原審法院106年度
      訴字第360號判決）認對徵收補償價額之救濟，以查處、
      異議為必要之先行程序，有適用法規不當之違法，而將原
      判決廢棄發回原審法院更為審理。原審法院為此另分110
      年度訴更一字第19號事件，分由孫國禎法官審理，依行政
      訴訟法第260條第3項規定，受發回之高等行政法院，應以
      最高行政法院所為廢棄理由之法律上判斷為其判決基礎。
      是尚難僅因孫國禎法官於另案（原審法院105年度訴字第3
      96號）判決就土地徵收條例第22條之適用，持與被廢棄之
      原判決相同之法律見解，及抗告人對孫國禎法官於另案審
      理訴訟指揮之不同意見，遽認孫國禎法官審理110年度訴
      更一字第19號事件執行職務即有偏頗之虞。
　　⒉此外，抗告人亦未釋明該法官對於訴訟標的有特別利害關
      係，或與當事人之一造有密切之交誼或嫌怨，或基於其他
      情形客觀上足疑其為不公平之審判等情事，與聲請法官迴
      避之要件顯屬不符，其聲請應不予准許。從而，原裁定駁
      回抗告人之聲請，並無違誤。
　　⒊又，行政訴訟法第209條係規定「判決」應記載事項。至於
      裁定書之製作，並無一定之格式，主文、事實、理由是否
      分欄記載，依為裁定者之意見。除駁回聲明或就有爭執之
      聲明所為裁定，應附理由（行政訴訟法第218條準用民事
      訴訟法第237條規定）外，其他裁定，得不附理由（辦理
      行政訴訟事件應行注意事項第45點參照）。本件原裁定僅
      係受理抗告人法官迴避之聲請，並非受理本院108年度上
      字第1118號判決廢棄發回後之徵收補償事件，且係以裁定
      方式為之，並非作成判決，抗告人指摘原裁定違反行政訴
      訟法第260條規定、第209條第2項、第3項規定（抗告人誤
      引為行政訴訟法第226條第2項、第3項規定）云云，尚有
      誤會。
　　⒋綜上，原裁定駁回抗告人之聲請，於法並無違誤。抗告意
      旨猶執前詞，求為廢棄原裁定，難認有理由，應予駁回。
五、據上論結，本件抗告為無理由，依行政訴訟法第104條、民
    事訴訟法第95條、第78條，裁定如主文。
中　　華　　民　　國　　111 　年　　10　　月　　28　　日
                    最高行政法院第二庭
                        審判長法官  鄭　小　康　
                              法官　蕭  惠  芳
                              法官　林　玫　君
                              法官　李　玉　卿
                              法官　洪　慕　芳

以  上  正  本  證  明  與  原  本  無  異
中　　華　　民　　國　　111 　年　　10　　月　　28　　日
　　　　　　　　　　　　　　　書記官　張　玉　純